臺灣高雄地方法院刑事判決　　　　　　　　　　　　　九十一年度交易字第二號
　　公　訴　人　臺灣高雄地方法院檢察署檢察官
　　被　　　告　乙○○
　　選任辯護人　李明益
　　　　　　　　吳敏蕙
右列被告因過失致死案件，經檢察官提起公訴（九十年度偵字第二三一二號），本院
判決如左：
    主  文
乙○○因過失致人於死，處有期徒刑陸月，如易科罰金，以參佰元折算壹日。
    事  實
一、乙○○於民國九十年一月十日晚上十一時三十分許，駕駛車牌號碼ＹＬ─０三一
    五號自小客車一部，沿高雄市○○路，由西往東方向行駛，其本應注意汽車行駛
    時，駕駛人應注意車前狀況及兩車併行之間隔，並隨時採取必要安全措施，且汽
    車超車時，應於前車左側保持半公尺以上之間隔超過，行至安全距離後，再顯示
    右方向燈駛入原行路線，而依當時情形，雖係夜間，惟天氣晴、夜間有照明、路
    面狀態無缺陷、無障礙物且視距良好，並無不能注意之情事，詎乙○○行駛於該
    路段之外側快車道，並行至宏平路六十九號前時，見古進福在其前方騎乘車牌號
    碼ＯＧＧ—七六九號重型機車一部亦行駛於外側快車道，乙○○遂駕駛自小客車
    欲超越古進福之機車時，乙○○竟未注意其自小客車應與乙○○之機車保持半公
    尺以上之安全間隔，且隨時注意採取必要之安全措施，致乙○○駕駛自小客車超
    越古進福之機車時，其自小客車之右後車門因而擦撞古進福之機車左手把處，古
    進福人因此車倒地，乙○○見狀立即停車並下車察看古進福，並由在場之路人甲○○幫忙報警處理，嗣經警方到場處理時，乙○○並對警員自承係其肇事，而古
    進福雖經送醫急救，仍於九十年一月十七日凌晨一時五十三分，因顱內出血而不
    治死亡。
二、案經古進福之子丙○○訴由高雄市政府警察局小港分局報告台灣高雄地方法院檢
    察署檢察官偵查起訴。
    理  由
一、訊據被告乙○○固不否認有於右揭時地與被害人古進福發生車禍，被害人並因此
    導致顱內出血而死亡之事實，惟矢口否認有何右揭過失致人於死之犯行，辯稱：
    伊當日駕駛自小客車行駛於外側快車道上，直行至該部段六十九號時，我突然聽
    到右後方有擦撞聲音，就停車看到被害人與機車都倒在外側快車道上，是被害人
    騎機車突然撞伊，伊無過失云云。惟查：
 （一）右揭被害人因本案車禍導致顱內出血而死亡之事實，業經台灣高雄地方法院
       檢察署檢察官督同檢驗員相驗屬實，並製有勘驗筆錄、台灣高雄地方法院檢
       察署相驗屍體證明書及台灣高雄地方法院檢察署鑑定驗斷書各一份在卷可憑
       ，被告對此亦不爭執，是被害人係因本案車禍而死亡之事實，應可認定。
 （二）次按汽車行駛時，駕駛人應注意車前狀況及兩車併行之間隔，並隨時採取必
       要安全措施，且汽車超車時，應於前車左側保持半公尺以上之間隔超過，行
       至安全距離後，再顯示右方向燈駛入原行路線，道路交通安全規則第九十四
       條第三項及第一百零一條第五款分別定有明文，查本案被告肇事之過程，被
       告雖辯稱：係被害人騎乘機車自慢車道上突然偏向伊而撞上云云，惟依卷附
       之道路交通事故調查報告表所附之現場圖記載雙方之撞擊位置，被告係自小
       客車之右後車門，被害人則係機車之左手把，此亦有卷附之現場照片八張可
       以佐證，而被告對此亦不爭執，且被害人之機車刮地痕起點，距離外側快車
       道與慢車道之分界線一點五公尺，而外側快車道寬度為三點五公尺，又依常
       理，被害人之機車左手把處遭撞擊後，其依物理之慣性作用，機車應係往右
       方滑倒後，機車車身碰撞地面而產生刮地痕，故被害人機車遭碰撞當時，機
       車之位置應係在刮地痕之起點更往內側之處，應可認定，故被害人機車遭撞
       擊當時，距離外側快車道與慢車道之分界線應不止一點五公尺，而係更內側
       之處，而外側快車道之寬度僅有三點五公尺，故被害人騎機車遭撞擊時，其
       機車位置幾可認定係在外側快車道之中間處，又被告之自小客車因車寬已達
       一點六公尺，故被告之自小客車係行駛於外側快車道與內側快車道之間之事
       實，應足認定。而被告前所辯稱：其駕駛自小客車係直行於宏平路之外側快
       車道上，係被害人騎乘機車自慢車道上突然偏向伊而撞上云云，果係屬實，
       則被害人之機車刮地痕起點應係在外側快車道接近慢車道之處或位於慢車道
       範圍內，始符合常理，惟本案被害人機車之刮地痕起點，已接近外側快車道
       之中間處，卻與被告前所供述情形不符，足見被告前揭辯解，不足採信。本
       院審酌前述被害人遭撞擊時之位置、雙方汽機車撞擊部位，再參以被告已自
       承於案發當日，其駕駛自小客車係直行於宏平路之外側快車道上之事實，本
       案車禍發生過程，應係被告駕駛自小客車行駛於該路段之外側快車道時，因
       見被害人在其前方騎乘一部機車而進行超車時，因未保持與被害人之安全間
       隔，被告之自小客車欲右轉進入原來之外側快車道時，其自小客車右後車門
       因而與被害人之機車左手把發生碰撞，導致被害人與機車順勢往右方倒下，
       因而產生九點五公尺長之刮地痕，且從刮地痕長達九點五公尺，亦可得知撞
       擊當時力道並不小，足使被害人倒地時，因而碰撞地面造成顱內出血而死亡
       ，且本案經送高雄市政府建設局車輛行車事故鑑定委員會及覆議鑑定委員會
       鑑定結果，亦均認被告係超車而發生本案車禍（見卷附之高雄市政府建設局
       車輛行車事故鑑定委員會九十高市車鑑字第一一四二號函及高雄市車輛行車
       事故覆議鑑定委員會九十高市覆字第八ＯＯ號函）。是本案被告駕駛汽車進
       行超車時，因未保持與被害人至少有半公尺以上之安全間隔，並隨時採取必
       要之安全措施，而導致本案車禍之發生及被害人死亡之結果，參諸前揭交通
       規則所之規定，被告未盡其應負之注意義務，其應負過失之責任甚明。另被
       告雖復辯稱：伊當日欲找友人丁○○，丁○○之住處係宏平路十五號，而案
       發地點距離丁○○住處尚有一百公尺，故被告不可能超車云云，且證人丁○○於本院審理時雖亦證稱：「乙○○當天要來找我，到半路時他發生車禍，
       案發現場距離我家約一百公尺‧‧‧」等語，惟本院認為，一般駕駛人均知
       駕駛人會超車，係因前車擋住車道且速度較慢，故超越前車行駛，在尚未到
       達目的地之駕駛過程均可能發生，與目的地尚距離多遠並無一定之關連，是
       被告前揭辯解，仍不足為採，前揭證人丁○○之證詞仍不足作為有利被告之
       認定。
 （三）另經本院向高雄市政府警察局交通大隊函查該路段外側快車道之用路權歸屬
       ，經其回函稱：「經勘查該路段外側快車道，為一混合車道，係允許重型機
       車行駛。」等語，是本案被害人騎乘前述重型機車行駛於該路段，雖難認有
       何過失，惟被害人嗣經送醫院急救時，經醫師檢驗其血液中酒精濃度為五點
       八六（單位ＭＧ／ＤＬ，換算後為百分之零點零二九，其計算式為五點八六
       除以二百），此有小港醫院急救科檢驗單一紙在卷可憑，而道路交通安全規
       則第一百十四條第二款已明確規定：「飲用酒類或其他類似物後其血液中酒
  精濃度超過百分之零點零五以上者，不得駕車。」，被害人雖尚未達到前述
       不得駕車之標準，但被害人確有飲酒且接近不得駕車標準之事實，仍可認定
       ，是被害人飲酒後仍駕駛機車上路，造成自身與他人生命財產之危險，被害
       人就本案車禍之發生，仍應負部分過失之責，但縱使被害人與有過失，仍無
       解於被告過失責任之成立。此外，辯護人雖聲請本院勘驗現場，惟本案事證
       已明，且案發現場情形已有前述道路交通事故調查報告表一份及案發現場照
       片八張足以參酌，是本案並無勘驗現場之必要，併此敘明。
 （四）綜上所述，被告駕駛自小客車於超越被害人之機車時，未保持與被害人至少
       半公尺以上之安全間隔，並隨時採取必要之安全措施，而導致被害人死亡之
       結果，被告應負過失之責任甚明，有被害人死亡之結果與被告之過失行為亦
       有相當因果關係，是被告前揭所辯，僅係事後卸責之詞，不足採信，其有右
       揭過失致人與死之犯行，應堪認定。
二、核被告所為，係犯刑法第二百七十六條第一項之過失致人於死罪。被告於本案肇
    事後，立即下車察看被害人，且當時有路人甲○○幫忙報警處理，嗣警員戊○○
    到場處理時，尚不知係何人肇事，而被告向其自承係伊所肇事之事實，業據被告
    於本院審理中供認明確，且經證人甲○○及警員戊○○於本院審理中均證述屬實
    ，復經本院函調案發當時之報案紀錄，確有市民向警察局勤務指揮中心報案之記
    錄，此有高雄市政府警察局勤務指揮中心受理各類案件紀錄表一份在卷可憑，是
    被告於有偵查犯罪職權之警方人員，雖已知本案車禍之事故，但並不知係何人肇
    事之情形下，即主動對前往處理之警員自承係其所肇事，被告係對於未發覺之罪
    自首而接受裁判，應依法減輕其刑。爰審酌被告因自身之過失駕車行為，導致被
    害人死亡此無法彌補之後果，且犯後仍飾詞卸責，顯見被告並無悔意，亦未與被
    害人之家屬達成和解以賠償損失，惟念及被害人亦與有過失及其他一切情狀，量
    處如主文所示之刑，並諭知易科罰金之折算標準，以資懲儆。末按行為後法律有
    變更者，適用裁判時之法律，刑法第二條第一項前段定有明文，又易服勞役及期
    間、數罪併罰之定執行刑、緩刑及易以訓誡易科罰金各事項，均依新法，有最高
    法院二十四年七月總會決議（二）可資參照，而刑法第四十一條已於九十年一月
    十日修正，並於同年月十二日生效，參諸前揭法條規定及決議意旨，本案發生時
    刑法第四十一條尚未修正生效，是本件自應適用裁判時即修正後刑法第四十一條
    第一項規定，諭知易科罰金之折算標準，併此敘明。
據上論斷，應依刑事訴訟法第二百九十九條第一項前段，刑法第二百七十六條第一項
、第六十二條、修正後第四十一條第一項，罰金罰鍰提高標準條例第一條前段、第二
條，判決如主文。
本案經檢察官林永富到庭執行職務。
中      華      民      國      九十一      年    六    月    二十六    日
                                        臺灣高雄地方法院交通法庭
                                              審判長法  官    涂  裕  斗
                                                    法  官    洪  文  慧
                                                    法  官    呂  憲  雄
右正本證明與原本無異。
如不服本判決，應於判決送達後十日內，向本院提出上訴狀。
                                                    書記官    許  麗  珠
中      華      民      國      九十一      年    六    月    二十七    日
